臺灣高雄地方法院民事裁定　　　　　　　 95年度破字第183號
聲　請　人　甲○○
　　　　　　　　　　　　1之1.
上列當事人聲請宣告破產事件，本院裁定如下：
    主  文
聲請駁回。
聲請程序費用由聲請人負擔。
    理  由
一、聲請意旨略以：聲請人因投資傳銷事業失敗，且父親和兄長
    皆負有債務，聲請人須負擔家庭開銷，以致向如附表所示之
    金融機構申辦信用卡及信用貸款，長期下來所累積之債務截
    至民國95年11月13日為止，共計積欠本金、利息、遲延利息
    違約金及費用總計新台幣（下同）876,187 元。而聲請人賸
    餘財產為現金100,000 元、機車1 輛，及國巨股份有限公司
    股票四百股，與每月固定收入約20,000元。惟聲請人須負擔
    房租及其他家庭開銷，每月收入扣掉支出後，所剩數額僅約
    50,000元，是以聲請人雖曾參與債務協商機制，惟每月仍須
    繳交13,000元，顯已超過聲請人所能負擔範圍，而有資產不
    能清償債務之應為聲請宣告破產之情形，爰依破產法之規定
    ，聲請宣告破產等語。
二、按破產管理人之報酬為財團費用；破產人及其家屬之必要生
    活費，視為財團費用。財團費用及財團債務，應先於破產債
    權，隨時由破產財團清償之。破產宣告後，如破產財團之財
    產不敷清償財團費用及財團債務時，法院因破產管理人之聲
    請，應以裁定宣告破產終止，破產法第95條第1 項第3 款、
    同條第2 項、第97條、第148 條分別定有明文。又破產法第
    57條規定，債務人不能清償債務者，固得宣告破產，然依上
    開破產法第148 條規定之旨趣，如債務人之財產不敷清償破
    產財團費用及財團債務時，即應認無宣告破產之實益，最高
    法院86年度臺抗字第479 號裁定可資參照。是以破產程序，
    乃債務人無力對全體債權人清償債務時，由法院介入，強制
    將債務人之全部財產依一定程序為變價及分配，使全體債權
    人得以公平受償之程序。故債務人之財產如可預見不敷清償
    破產財團費用及財團債務，致使多數債權人之普通債權無法
    獲得公平滿足，即無宣告破產之實益，而如仍進行破產程序
    ，顯與破產制度之本旨及目的有違，即不應准許。再按，宣
    告破產後，係在法院之監督下，強制將債務人之財產為變價
    ，用以分配清償債權，而依破產法第149 條規定，破產債權
    人依調協或破產程序已受清償者，其債權未能受清償之部分
    ，請求權視為消滅之效果。故破產宣告，於現行法規下，債
    務人僅須為部分清償，即可使其在破產宣告前所發生之債權
    全部發生免責之效力，對債權人之影響自屬重大，則在此制
    度之運作下，如何在債務人重生機能及債權人權益保障間取
    得平衡，以避免債務人利用破產制度免除債務而引發道德危
    險，並維護經濟秩序之穩定及交易安全之信賴，即應詳實審
    酌是否符合破產之要件。
三、經查，聲請人所積欠之債權人及債權額分別如附表所示，有
    如附表所示金融機構之回函及原告陳報狀在卷可稽，堪認至
    96年1 月22日止，聲請人之負債至少即為909,428 元。次查
    聲請人除其所主張之現金100,000 元、舊機車1 部及價值為
    10,320元之股票，與每月固定薪資外，並無其他財產及收入
    等情，業據聲請人陳明在卷，並有94年度稅務電子閘門財產
    所得調件明細表1 份在卷可查。是聲請人主張其資產及所得
    顯已不能清償其債務，而有破產之原因乙節，尚堪採信。
四、惟依現行破產執行程序之實務狀況，破產管理人報酬至少約
    需50,000元，可知本院如宣告聲請人破產，聲請人至少應支
    出破產管理人之報酬50,000元。又破產程序需召開債權人會
    議、出售資產、分配破產財團等，通常無法迅速終結，本院
    審酌本件聲請人之財產部分為現金存款，部分為動產及股票
    ，尚須經過變價程序，且債權人均不同意聲請人宣告破產等
    各情以觀，估計倘若宣告聲請人破產，至少應需費時一年半
    之程序期間。而聲請人現有共同生活之父母親各一位，有戶
    籍謄本在卷可查（本院卷第6 頁），連同聲請人在內，共有
    三名人員，經扣除共同居住之聲請人之姐對渠等父母之扶養
    義務，復依行政院主計處公布之94年度家庭收支調查報告記
    載，高雄市平均每戶人數3.33人，平均消費支出為713,119
    元，每人每年平均消費支出約為214,150 元（計算式：7131
    1 9/3.33＝214150元，元以下四捨五入），則若宣告聲請人
    破產，於破產處理期間聲請人及其家屬所應支出之必要生活
    費用，即為642,450 元（214150*1*1.5+214150*2/2*1.5 ＝
    6424 50） 。從而，上開應構成破產財團費用之破產管理人
    之報酬及聲請人與其家屬之必要生活費，合計至少為692,45
    0 元（642450 +50000＝692450）。
五、綜上堪知，若聲請人於破產宣告後，其現有之財產縱有現金
    100,000 元、機車、股票及預期收入之薪資360,000 元（以
    破產程序期間一年半計算，為20000*18＝360000），經扣除
    破產管理人之報酬及生活費用合計692,450 元後，仍無餘額
    可供構成破產財團，揆諸首開說明及破產法第148 條之意旨
    ，聲請人聲請宣告破產即無實益，自應予以駁回。
六、依破產法第5條、民事訴訟法第95條、第78條裁定如主文。
中　　華　　民　　國　　96　　年　　4 　　月　　24　　日
                  民事第七庭法　官　林勇如
正本係照原本作成。
如對本裁定抗告須於裁定送達後10日內向本院提出抗告狀。
中　　華　　民　　國　　96　　年　　4 　　月　　24　　日
                            書記官　吳韻芳
 附表：
┌───┬──────┬─────┬─────┬────┐
│編 號 │債權人名稱  │ 債 權 額 │  依 據   │ 備  註 │
│      │            │（新台幣）│          │        │
├───┼──────┼─────┼─────┼────┤
│ 1    │聯邦商業銀行│積欠本金15│聯邦商業銀│聲請人陳│
│      │股份有限公司│8566 元   │行96年1 月│報156451│
│      │            │          │30日(96)聯│元      │
│      │            │          │銀債管字第│        │
│      │            │          │0319號函（│        │
│      │            │          │本院卷第91│        │
│      │            │          │頁）      │        │
├───┼──────┼─────┼─────┼────┤
│ 2    │中國信託商業│積欠本金利│96年1 月30│聲請人陳│
│      │銀行股份有限│息共236000│日民事債權│報239791│
│      │公司        │元        │狀陳報狀（│元      │
│      │            │          │本院卷第84│        │
│      │            │          │頁）      │        │
├───┼──────┼─────┼─────┼────┤
│ 3    │美商花旗銀行│至96年1 月│96年1 月22│聲請人陳│
│      │股份有限公司│22日止尚積│日民事陳報│報133元 │
│      │            │欠本金5024│狀（本院卷│        │
│      │            │7 元及利息│第50頁）  │        │
│      │            │          │          │        │
├───┼──────┼─────┼─────┼────┤
│ 4    │香港商香港上│至96年1 月│匯豐銀行96│聲請人陳│
│      │海匯豐銀行股│17日止尚欠│年1 月19日│報1957元│
│      │份有限公司  │本金、利息│(96)港匯銀│        │
│      │            │共2113元  │卡字第0702│        │
│      │            │          │6號函（本 │        │
│      │            │          │院卷第57頁│        │
│      │            │          │）        │        │
├───┼──────┼─────┼─────┼────┤
│ 5    │永豐信用卡股│至96年1 月│永豐信用卡│聲請人陳│
│      │份有限公司  │12日止尚欠│股份有限公│報59855 │
│      │            │本金、利息│司96年1 月│元      │
│      │            │共60668元 │12日民事陳│        │
│      │            │          │報狀（本院│        │
│      │            │          │卷第75頁）│        │
├───┼──────┼─────┼─────┼────┤
│ 6    │台新國際商業│至95年1 月│台新銀行96│聲請人陳│
│      │銀行股份有限│15日止尚欠│年1月22日 │報418000│
│      │公司苓雅分行│本金401834│台新總作服│元      │
│      │            │元及利息  │分行字第09│        │
│      │            │          │000000000 │        │
│      │            │          │號函（本院│        │
│      │            │          │卷第49頁）│        │
├───┼──────┼─────┼─────┼────┤
│總計  │            │909428元  │          │876187元│
│      │            │          │          │        │
└───┴──────┴─────┴─────┴────┘
